【裁判字號】    95,上訴,163
【裁判日期】    951122
【裁判案由】    殺人未遂等
【裁判全文】
臺灣高等法院花蓮分院刑事判決         95年度上訴字第163號
上  訴  人  臺灣花蓮地方法院檢察署檢察官
被      告  丙○○
                    現於臺灣花蓮看守所
被      告  甲○○
                    現於臺灣花蓮看守所
上2人 共同
指定辯護人  蔡雲卿律師
上列上訴人因被告殺人未遂等案件，不服臺灣花蓮地方法院95年
度訴字第81號中華民國95年5月25日第一審判決（起訴案號：臺
灣花蓮地方法院檢察署95年度偵字第697、701、1244號），提起
上訴，本院判決如下：
    主  文
原判決撤銷。
丙○○未經許可，持有可發射金屬或子彈之槍砲，處有期徒刑三
年六月，扣案之改造手槍壹枝（含彈匣壹個，槍枝管制編號0000
000000號）及土造子彈壹顆均沒收；又共同攜帶凶器強盜，處有
期徒刑七年六月；又共同殺人未遂，處有期徒刑九年。應執行有
期徒刑十八年，扣案之改造手槍壹枝（含彈匣壹個，槍枝管制編
號0000000000號）及土造子彈壹顆均沒收。
甲○○共同攜帶凶器強盜，處有期徒刑七年六月；又共同殺人未
遂，處有期徒刑八年。應執行有期徒刑十四年。
    事  實
一、丙○○未經許可，於民國88年間某日，在桃園縣中壢某地區
    ，向真實姓名年籍不詳、綽號「土豆」之成年男子，以新臺
    幣（下同）6萬元之價格，購買具殺傷力之仿FN廠1910型半
    自動手槍製造之槍枝，換裝土造金屬槍管改造而成之改造手
    槍1支（含彈匣1個，槍枝管制編號：0000000000號）及直徑
    約8mm金屬彈頭之土造子彈8顆（經丙○○試射子彈2顆，嗣
    因下述犯行再用去4顆），而持有上開具有殺傷力之改造手
    槍及子彈。
二、丙○○嗣後因為經濟狀況不佳，乃起意持槍強盜他人財物，
    在95年1月20日凌晨一時許，夥同甲○○共同意圖為自己不
    法之所有，並基於未經許可無故持有槍枝、子彈及強盜、殺
    人之犯意聯絡，共同謀議攜帶上開具有殺傷力、足供兇器使
    用之槍枝、子彈，及攜帶預購之保特瓶裝汽油1瓶，尋找不
    特定計程車司機為對象，下手強劫其財物。
三、丙○○、甲○○2人在95年1月20日凌晨1時許，在花蓮縣吉
    安鄉○里○街156號附近，決議實行上開犯罪計畫，即推由
    甲○○先以公共電話撥打至「晶華計程車行」，佯稱欲搭乘
    計程車，車行旋聯絡靠行之司機丁○○駕駛車牌號碼530-LT
    號計程車，前往上址搭載丙○○、甲○○上車。2人上車後
    不久，丙○○即取出上開預藏之改造手槍（內裝有子彈6 顆
    ）抵住丁○○之腰部，命丁○○將計程車開至花蓮縣吉安鄉
    ○○路附近，再駛往同鄉○○村○○○道路後，喝令丁○○
    下車，由丙○○持上開槍枝抵住丁○○腰際、甲○○則以對
    丁○○搜身之脅迫方式，至使丁○○不能抗拒，而強取丁○○所有之現金2,000元、行動電話1支；再接續前開強盜犯意
    ，以槍枝抵住丁○○，喝令丁○○進入該計程車之後行李廂
    並將廂門關上，剝奪其行動自由至不能抗拒之強暴方式，強
    行取得該計程車。
四、丙○○、甲○○強盜取得丁○○之財物及計程車後，鑑於丁○○一再喊叫，乃另行基於殺人滅口之共同犯意聯絡，將該
    車駛至花蓮縣壽豐鄉○○村○○○○○道路僻靜處停車，迫
    令丁○○自後行李廂中下車，旋由丙○○持上開內裝有子彈
    之改造手槍，再開槍朝丁○○之上半身、腿部、腹部接續射
    擊4槍，致丁○○受有肩、軀幹、上臂多處1公分開放性傷口
    及小腸多處穿孔、血胸等傷害，當場倒地不起，奄奄一息，
    丙○○、甲○○見狀再將事先購買裝入保特瓶內之汽油，潑
    灑在已倒地不起之丁○○全身上下，欲以打火機點燃，將丁○○焚燒以湮滅其等罪跡，然因打火機故障，甲○○遲遲無
    法點火成功，其2人方作罷，將已奄奄一急之丁○○棄置現
    場，並駕駛強盜而得之計程車逃離現場。丁○○見劉、吳兩
    人離去後，強忍劇痛爬行至大馬路旁求援，經路人發現並將
    其送醫急救後，始倖免於難。嗣於95年1月25日凌晨2時許，
    經警循線查獲，並在花蓮縣吉安鄉木瓜溪橋底夾板處，扣得
    丙○○所有供作案用之上開改造手槍1枝（含彈匣1個）、子
    彈2顆（其中1顆已因送鑑試射而用罄）。
五、案經丁○○訴由花蓮縣警察局移請臺灣花蓮地方法院檢察署
    檢察官偵查起訴。
    理  由
一、前揭事實，業據被告2人於原審審理中坦白承認，核與證人
    即被害人丁○○於偵查以及原審審理中所證述情節相符，另
    外還有慈濟醫院診斷證明書1紙、傷勢照片6張在卷可稽（95
    偵701號卷第40頁、第50至56頁），並有搜索扣押筆錄、扣
    押物品目錄表各1份、查獲槍彈現場照片4張、刑事案件證物
    採驗紀錄表、內政部警政署刑事警察局95年1月26日刑紋字
    第0950014664號指紋鑑驗書1份等證物在卷可證。並有如事
    實欄所記載之槍枝、子彈扣案可資佐證。再者，扣案之槍彈
    經送請內政部警政署刑事警察局以性能檢驗法、試射法鑑定
    結果，認具有殺傷力等情，有內政部警政署刑事警察局95年
    2月16日刑鑑字第0950019062號槍彈鑑定書1份及槍彈照片8
    張附卷可稽（偵1244號卷第8-11頁）。而被告2人持槍朝被
    害人身體重要部分射擊，被害人倒地之後，被告2人再用汽
    油澆灑被害人，準備毀屍滅跡，足以認定被告2人確實有殺
    人的故意，從而本案事證明確，被告2人犯行堪以認定。
二、核被告丙○○、甲○○所為，係犯94年修正後之槍砲彈藥刀
    械管制條例第8條第4項持有槍枝罪、同條例第12條第4項持
    有子彈罪、刑法330條加重強盜罪、第271條第2項、第1項殺
    人未遂罪。被告2人一行為同時持有槍彈，所犯持有槍枝罪
    以及持有子彈罪，屬於想像競合犯，依照刑法第55條之規定
    應從一重之持有槍枝罪處斷。被告2人所犯加重強盜罪以及
    殺人未遂罪間，依照刑法第332條第1項之規定，把強盜罪與
    故意殺人罪結合成一罪處罰，並加重其刑，立法本意就是認
    為兩罪間原本是屬於數罪的關係，而因為該條結合犯的規定
    沒有處罰未遂犯，則強盜罪與殺人未遂罪之間，依照立法本
    意也應該以數罪處斷，除有特殊情形之外，否則不能以牽連
    關係論以一罪（最高法院94年度台上字第3306號判決意見參
    照），本案被告是在強取被害人財物之後，另行起意殺害被
    害人，所犯加重強盜罪以及殺人未遂罪之間，難以認定有何
    方法結果之牽連關係，自應分論併罰。又被告丙○○在88年
    持有槍枝，一直到95年間，其間槍砲彈藥刀械管制條例修正
    ，加重刑度，被告之持有行為既然繼續到法律修正之後，自
    應論以新法之刑。又被告丙○○所犯持有槍枝罪、加重強盜
    罪以及殺人未遂罪間，由於被告丙○○持有槍枝是在88年間
    ，與之後在95年間所犯的強盜以及殺人罪間，時間相隔甚遠
    ，顯見被告丙○○是在持有槍枝繼續狀態中，另行起意犯強
    盜以及殺人罪，所犯罪名既然是犯意各別，自應分論併罰（
    最高法院29年上字第1527號判例、79年度台上字第5480號判
    決參照）。另外被告甲○○所犯持有槍枝罪與加重強盜罪、
    殺人未遂罪之間，則是在犯罪當天，才與被告丙○○共同持
    有槍枝，接著就犯下強盜以及殺人罪，因此具有方法結果之
    牽連關係，應適用95年刑法修正前之第55條從一重之加重強
    盜罪以及殺人未遂罪處斷。被告2人就上述犯罪，均有犯意
    聯絡及行為分擔，為共同正犯。另被告等已著手開槍殺人之
    行為，惟未生死亡之結果，為未遂犯，爰均依刑法第25條第
    2項之規定減輕其刑。又起訴書之犯罪事實欄已載明被告甲○○之共同非法持有槍枝、子彈犯行，僅係漏引法條對被告
    甲○○之上開犯行論罪，惟均經公訴檢察官在原審當庭更正
    ，應予敘明。
三、原審認定被告2人犯行，固屬無誤，但是認定被告2人所犯的
    罪名，都是屬於牽連犯之裁判上一罪，而從一重之殺人未遂
    罪處斷，則屬有誤，檢察官提起上訴，為有理由，應由本院
    撤銷改判。爰審酌被告丙○○、甲○○案發時年僅30歲、24
    歲，均正值青年，亦明知槍枝、子彈係屬高度危險之物品，
    非經主管機關許可不得擅自持有，竟無故持有槍彈，且共同
    持之強盜被害人財物後，連開4槍射殺被害人未遂，復欲點
    火焚燒被害人滅跡，手段殘忍，造成被害人身心受創，嚴重
    破壞社會治安，姑念被告甲○○前無犯罪紀錄，素行良好，
    有臺灣高等法院被告前案紀錄表在卷可稽，且自警詢起即坦
    承犯行，犯後態度良好，深具悔意，本案並非主謀、參與犯
    罪情節、手段均屬較輕；被告丙○○有賭博前科（非累犯）
    ，素行尚可，本案係主謀及下手開槍射殺被害人之犯罪情節
    、手段較重，為警查獲後猶飾詞狡辯，企圖脫卸罪責，迄原
    審審理時終知坦承犯行，犯後態度較差等一切情狀，分別量
    處如主文所示之刑並定其應執行刑為適當。扣案具有殺傷力
    之改造手槍1枝（含彈匣1個，槍枝管制編號0000000000號）
    、土造子彈1顆，均屬違禁物，均依刑法第38條第1項第1款
    規定宣告沒收。至因試射用罄之子彈1顆，既已滅失，即失
    其違禁物之性質，自無庸諭知沒收；又被告2人作案用之盛
    裝汽油之保特瓶1瓶，雖未扣案，然並非違禁物，且查無積
    極證據證據證明現仍存在，為免將來執行困難，爰亦不對之
    宣告沒收，均附此敘明。
四、據上論斷，應依刑事訴訟法第369條第1項、第299條第1項前
    段，槍砲彈藥刀械管制條例第8條第4項、第12條第4項，刑
    法第11條前段、第28條、第55條（95年修正前）、第271條
    第2項、第1項、第330條第1項、第25條第2項、第51條第1項
    第5款、第38條第1項第1款，判決如主文。
本案經檢察官乙○○到庭執行職務。
中    華    民    國    95    年    11    月    22    日
                  刑事庭審判長法  官 謝志揚
                              法  官 林慶煙
                              法  官 賴淳良
以上正本證明與原本無異
如對本判決不服，應於送達後10內，向本院提出上訴狀。其未敘
述理由者，並應於提出上訴狀後10內向本院補提理由狀（須附繕
                              書記官  邱廣譽
中    華    民    國    95    年    11    月    22    日
附錄    本判決論罪科刑法條：
槍砲彈藥刀械管制條例第8條第4項
未經許可，持有、寄藏或意圖販賣而陳列第1項所列槍枝者，處3
年以上10年以下有期徒刑，併科新臺幣700萬元以下罰金。
槍砲彈藥刀械管制條例第12條第4項
未經許可，持有、寄藏或意圖販賣而陳列子彈者，處5年以下有
期徒刑，併科新台幣300萬元以下罰金。
刑法第330條（加重強盜罪）
犯強盜罪而有第321條第1項各款情形之一者，處7年以上有期徒
刑。
刑法第271條（普通殺人罪）第1項、第2項
殺人者，處死刑、無期徒刑或 10 年以上有期徒刑。
前項之未遂犯罰之。
刑法第28條（共同正犯）
二人以上共同實行犯罪之行為者，皆為正犯。
刑法第25條第2項（未遂犯之處罰）
未遂犯之處罰，以有特別規定者為限，並得按既遂犯之刑減輕之
。
95年修正前刑法第55條 (想像競合及牽連犯)
一行為而觸犯數罪名，或犯一罪而其方法或結果之行為犯他罪名
者，從一重處斷。
刑法第38條（沒收物）第1項第1款
下列之物沒收之：
一、違禁物。
刑法第51條（數罪併罰之方法）第1項第5款
數罪併罰，分別宣告其罪之刑，依下列各款定其應執行者：
五、宣告多數有期徒刑者，於各刑中之最長期以上，各刑合併之
    刑期以下，定其刑期。但不得逾三十年。


司法院資訊處製作；財團法人民間司法改革基金會備份。
